臺灣桃園地方法院刑事判決　　　　　　　　　　　九十三年度訴字第一二七號
　　公　訴　人　臺灣桃園地方法院檢察署檢察官
　　被　　　告　甲○○
右列被告因偽造文書等案件，經檢察官提起公訴（九十二年度偵字第一三一五七號）
，本院合議庭裁定由受命法官獨任進行簡式審判程序，判決如左：
    主  文
甲○○連續意圖為自己不法之所有，而侵占對於業務上所持有之物，處有期徒刑柒月
。附表偽造之「乙○○」印章、支票受款人欄「乙○○」印文各壹枚均沒收。
    事  實
一、甲○○自民國九十一年十二月一日起，至九十二年五月三十一日止，任職台北縣
    中和市○○路○段四八七之三號力開展工程有限公司（下稱力開展公司）擔任工
    地主任，為從事業務之人，於任職期間，竟意圖為自己不法所有，基於侵占之概
    括犯意，(1)於九十二年四月二十日將其業務上持有公司應給付工人薪資新台幣（
    下同）一萬一千七百元，變易持有為所有之意思，予以侵占入己；(2)又於同年六
    月五日侵占力開展公司所簽發日盛商業銀行北桃園分行為付款人、發票日九十二
    年六月五日、面額三萬五千元、受款人為劉寶唐之薪資支票一紙及現金五千四百
    元，合計四萬零四百元。(3)嗣於九十二年六月九日，甲○○為提領上開支票面額
    ，另基於偽造文書之概括犯意，先在桃園縣桃園市某刻印店內，委由不知情之店
    家代刻力開展公司負責人「乙○○」之印章一枚，持該印章偽造印文於上開支票
    受款人欄（即抬頭），塗銷受款人劉寶唐姓名後，進而持票向付款銀行提示，使
    付款銀行據以給付該筆票款，足生損害於力開展公司及劉寶唐。嗣因劉寶唐向力
    開展公司反映後，始發現甲○○侵占業務上所持有公司款項，共計五萬二千一百
    元（起訴書誤植為五萬一千六百元，應予更正）。
二、案經力開展工程有限公司代表人乙○○訴由桃園縣政府警察局桃園分局報請臺灣
    桃園地方法院檢察署檢察官偵查後起訴。
    理  由
一、本件被告甲○○所犯係死刑、無期徒刑、最輕本刑為三年以上有期徒刑以外之罪
    ，其於準備程序中就被訴事實為有罪之陳述，經法官告知簡式審判程序之旨，並
    聽取公訴人、被告、告訴人之意見後，依刑事訴訟法第二百七十三條之一第一項
    規定，經本院合議庭裁定，由受命法官獨任進行簡式審判程序，並為審理判決，
    合先敘明。
二、右揭事實，業據被告甲○○於警訊、偵訊及本院審理中自白不諱，核與告訴人力
    開展公司負責人乙○○於前揭偵、審程序指訴之情節相符，並經證人劉寶唐於警
    詢、偵查中到場證述屬實，復有代工借支表影本（劉寶唐六點五工薪資一萬一千
    七百元）、薪資請款冊影本（劉寶唐三工薪資五千四百元）、盜領之銀行支票影
    本、被告於事發後書立之和解書各一紙附卷可稽；又被告係將該張面額三萬五千
    元之支票上原受款人「劉寶唐」姓名塗銷，並以偽刻之「乙○○」印章，盜蓋於
    該支票塗銷處，使之成為無記名支票，進而持以向日盛銀行北桃園分行行使領得
    票款，亦有該紙支票影本可參，經將該受款人欄塗銷處「乙○○」印文，與發票
    人欄乙○○印文參互比對勾稽，可資佐證，被告前揭自白，與卷內積極證據核屬
    相符，洵堪採信。是被告有業務上侵占、行使偽造私文書之行為，事證明確，犯
    行堪以認定，應予依法論科。
三、按被告為力開展公司之工地主任，職司為公司所承作工程現場監工、代公司發放
    員工薪資等業務，為從事業務之人，其對於業務上所持有之款項，侵占入己。
    核被告所為，係犯刑法第二百十六條、第二百十條之行使偽造私文書罪及同法第
    三百三十六條第二項業務侵占罪。被告所為數侵占行為，時間緊接，所犯罪名構
    成要件相同，顯係出於概括之犯意為之，為連續犯，依刑法第五十六條，以一罪
    論，並依法加重其刑。其偽造印章之低度行為，為其偽造印文之高度行為所吸收
    ，偽造印文為偽造文書之部分行為，不另論罪，僅論以行使偽造文書罪。又行使
    偽造私文書罪與業務侵占罪間有方法、結果之牽連關係，依刑法第五十五條，應
    從一重之業務侵占罪處斷。爰審酌被告甲○○前於九十一年十月間，已因業務上
    侵占犯行，另案經台灣桃園地方法院檢察署檢察官以九十二年度偵字第五四００
    號予以緩起訴處分，有公訴人緩起訴處分書、台灣高等法院檢察署處分書及緩起
    訴處分命令通知書各一紙在卷可稽，其於該案偵查期間不知悔悟，仍再犯罪，暨
    其犯罪動機、目的、手段，犯罪時所受之刺激及其品性、生活狀況、智識程度為
    五專畢業且曾為預官、犯罪所生之損害五萬餘元，及犯後之態度欠佳，雖經與被
    害人達成和解仍未履行等一切情狀，量處如主文所示之刑，以資懲儆。
四、前開偽造「乙○○」印章一枚、偽造支票上之「乙○○」印文一枚，均為被告所
    偽造，業經其供明在卷，且不能證明已經滅失，爰依刑法第二百十九條規定，併
    諭知均沒收之。
五、據上論斷，依刑事訴訟法第二百七十三條之一第一項、第二百九十九條第一項前
    段，刑法第二百十六條、第二百十條、第三百三十六條第二項、第五十六條、第
    五十五條、第二百十九條，罰金罰鍰提高標準條例第一條前段，判決如主文。
本案經檢察官胡原龍到庭執行職務。
中      華        民        國    九十三    年      四    月      二    日
      臺灣桃園地方法院刑事第四庭
                                        法  官  李  昆  南
右正本證明與原本無異。
如不服本判決，得於判決書送達之翌日起十日內，以書狀敘述理由，向本院提出上訴
（應附繕本）。
附表：
編號  偽造名義人  偽造之物（文書） 文書所在    枚數 有無扣案  備註
一、  乙○○        印章                       一顆     無
二、  乙○○        印文          支票受款人欄 一枚     無    發票日九十二
                                                              年六月五日。
                                        書記官  郭  中  明
中       華       民       國     九十三    年     四     月     五    日
附本案論罪科刑法條：
刑法第二百十條(偽造變造私文書罪)
偽造、變造私文書，足以生損害於公眾或他人者，處五年以下有期徒刑。
第二百十六條
(行使偽造變造或登載不實之文書罪)
行使第二百十條至第二百十五條之文書者，依偽造、變造文書或登載不實事項或使登
載不實事項之規定處斷。
第三百三十六條第二項
對於業務上所持有之物，犯前條第一項之罪者，處六月以上五年以下有期徒刑，得併
科三千元以下罰金。
